【裁判字號】    99,消債抗,238
【裁判日期】    991029
【裁判案由】    消債聲明異議
【裁判全文】
臺灣臺北地方法院民事裁定           99年度消債抗字第238號
抗  告  人  萬泰商業銀行股份有限公司
法定代理人  乙○○
相  對  人  甲○○
上列當事人間因認可更生方案聲明異議事件，抗告人對於民國99
年8 月19日本院99年度事聲字第263 號裁定提起抗告，本院裁定
如下：
    主  文
原裁定廢棄。
本院九十七年度司執消債更字第二八一號所為更生方案認可裁定
應予廢棄。
抗告費用新台幣壹仟元由相對人負擔。
    理  由
一、抗告意旨略以：依本件相對人即債務人甲○○聲請更生時所
    填載資料，自稱需與配偶共同負擔租屋費用新臺幣（下同）
    14,000元，惟依相對人租賃處租金行情以觀，似有過奢之嫌
    ，相對人應另覓租處以減低租金支出。又依相對人自行陳報
    之支出以觀，所列電話費1,500元、保險費1,800元，均非屬
    必要費用，相對人亦應減少此部分支出。而於減少上開部分
    支出後，相對人尚可提高還款金額，而此影響債權人權益非
    微，為此爰提起本件抗告，請求廢棄原裁定等語。
二、按債務人有薪資、執行業務所得或其他固定收入，法院認更
    生方案之條件公允者，得不經債權人會議可決，逕依債務人
    之聲請或依職權以裁定認可更生方案，消費者債務清理條例
    第64條第1 項定有明文。而其立法理由亦說明債務人如有薪
    資、執行業務所得等固定收入，並將其可處分所得之一定部
    分充為清償，於債權人之權益已有保障，其更生程序應更為
    簡易、迅速。故債務人提出之更生方案，倘法院認為其條件
    公允（例如：清償總額已達債權總額相當成數，債權人受償
    金額不致過低等），得不待債權人會議可決，逕依債務人之
    聲請或職權以裁定認可之。惟法院認為該條所謂更生方案之
    條件公允者，必須斟酌債務人之收入、生活支出，及其所提
    更生方案是否使債權人受償金額不致過低等情，始為公平妥
    適。蓋更生制度之目的，旨在使債務人在經濟上得有更生之
    機會，該制度並非在使債務人恣意消費所造成之債務，轉嫁
    予債權人負擔，債務人更生制度亦非縱容投機不誠實之債務
    人奢侈浪費，濫用更生程序以規避其應負擔之償還責任，否
    則不啻與消債條例之立法本旨有違。次按關於更生或清算之
    程序，除本條例別有規定外，準用民事訴訟法之規定，消費
    者債務清理條例第15條定有明文。復按當事人對於司法事務
    官處理事件所為之終局處分，得於處分送達後10日之不變期
    間內，以書狀向司法事務官提出異議。司法事務官認前項異
    議有理由時，應另為適當之處分；認異議為無理由者，應送
    請法院裁定之。法院認第1 項之異議為有理由時，應為適當
    之裁定；認異議為無理由者，應以裁定駁回之，民事訴訟法
    第240 條之4 第1 至3 項亦定有明文。
三、經查：相對人雖於97年間本件更生聲請之始，自行陳報每月
    薪資為25,000元，主張除生活費9,050 元外，尚須負擔房租
    7,000 元，又於更生開始後主張因與配偶共同扶養未成年子
    女1名而支出扶養費4,915元，並均提出單據及房屋租賃契約
    書為證。惟定更生方案，應係以債務人現實收入狀況為基準
    ，參酌考量債務人之實際需要而認定必要費用，而訂出還款
    方案，以求債權人權益保護及維持債務人生活之均衡。而依
    相對人自行陳報資料以觀，其於97年間係居住於承租之高雄
    市前鎮區鎮○○街406 巷3弄4號1樓之1處（見本件更生聲請
    狀），然其於更生開始後之98年7 月27日，已遷住於其配偶
    所有之高雄縣鳥松鄉○○村○○街17號房屋，此有相對人之
    個人基本資料查詢及其配偶之98年度稅務電子閘門財產所得
    調件明細表附卷可查，是其如現已未賃屋而居而無租金支出
    ，則此部分房租支出即非屬必要。而以相對人每月薪資
    25,000 元 ，扣除生活費及扶養費負擔後，相對人每月還款
    金額尚可提高至11,035元，對於債權人權益影響非微，原裁
    定所認可之更生方案實有重為審酌之必要，異議人此部份主
    張應有理由。是原裁定所認可之更生方案既有未當，仍屬無
    可維持，爰廢棄原裁定，並由本院民事執行處依法另為審究
    處理。
四、依消費者債務清理條例第15條，民事訴訟法第240 條之4第3
    項，裁定如主文。
中    華    民    國    99    年    10    月    29    日
                  民事鳳山分庭審判長法  官  楊富強
                                    法  官  張琬如
                                    法  官  吳文婷
上為正本係照原本作成
本件不得抗告。
中    華    民    國    99    年    10    月    29    日
                                書  記  官  林仕興

司法院資訊處製作；財團法人民間司法改革基金會備份。
